臺灣臺南地方法院民事判決　九十三年度重訴字第六三號
　　原　　　告　　華南商業銀行股份有限公司
　　法定代理人　　乙○○
　　訴訟代理人　　丁○○
　　被　　　告　　盈宣開發有限公司
　兼法定代理人　　丙○○
　　被　　　告　　甲○○
　　　　　　　　　戊○○
右當事人間請求清償借款事件，經本院於民國九十三年六月二十八日言詞辯論終結，
判決如左：
    主      文
被告應連帶給付原告新台幣壹仟肆佰捌拾伍萬元，及如附表所示之利息、違約金。
訴訟費用由被告連帶負擔。
本判決於原告以新台幣肆佰玖拾伍萬元供擔保後，得假執行。
    事實及理由
一、程序方面：
  (一)按當事人得以合意定第一審管轄法院，民事訴訟法第二十四條第一項前段定有明
    文。查本件兩造就系爭借款債務而涉訟時，已合意以本院為管轄法院，有原告所
    提授信約定書附卷可稽（參照上開約定書第十五條約定），揆之首開說明，雖被
    告丙○○、戊○○住所地係在嘉義縣、市，本院就本件仍有管轄權，合先敘明。
  (二)被告受合法通知，未於言詞辯論期日到場，核無民事訴訟法第三百八十六條所列
    各款情形，爰依原告聲請，由其一造辯論而為判決。
二、原告主張：
  (一)被告盈宣開發有限公司（下稱盈宣公司）於民國九十二年五月二十一日邀被告丙○○、甲○○、戊○○為連帶保證人，分別於如附表所示之期間，向原告借款四
    筆，合計新台幣（下同）壹仟肆佰捌拾伍萬元，約定利息前二筆按原告基本放款
    利率加碼年息百分之二．七四六機動計算；後二筆按原告基本放款利率加碼年息
    百分之三．二四六機動計算，均隨基本放款利率調整，而按月繳息，到期即將借
    款本金一次清償。借款人逾期違約，除按原定利率計息外，逾期在六個月以內者
    ，按上開利率之百分之十；逾期超過六個月者，按上開利率之百分之二十另計違
    約金；另依授信約定書第五條、第六條約定，如任何一宗債務不依約清償本金或
    不依約付息時，立約人對原告所負之一切債務，視為全部到期。依第十二條約定
    ，立約人所保證之債務，如主債務人未依約履行，立約人當即負責，立即如數付
    清。詎被告盈宣公司僅繳至九十二年九月止之利息，且如附表所示之第二、三、
    四筆借款均已屆期而未清償，依約已喪失期限利益，尚欠本金壹仟肆佰捌拾伍萬
    元，及如附表所示之利息、違約金。又原告之基本放款利率於借款人逾期繳款時
    ，為年息百分之三．五二四，加碼後之利率如附表所示，爰依消費借貸及連帶保
    證之法律關係，請求被告連帶給付借款。
  (二)聲明：除假執行之擔保金額外，餘如主文所示。
三、被告戊○○抗辯：
  (一)被告戊○○僅於授信約定書上簽名，其他的借據均非被告戊○○所簽。本件借款
    是朋友丙○○表示其曾以土地向原告銀行貸款捌、玖佰萬元，僅剩壹佰多萬元需
    要幫忙擔保，故被告僅簽授信約定書，未簽其他借據，亦不知被告丙○○共借多
    少錢。而被告將印章交給丙○○，後來丙○○表示該印章不見。
  (二)聲明：原告之訴駁回，訴訟費用由原告負擔。
四、原告前開主張之事實，業據原告提出借據、授信約定書各四張、利率表、放款戶
    帳號資料查詢單、轉帳收入傳票、轉帳支出等影本各四件為證，核屬相符；又被
    告盈宣公司、丙○○、甲○○經合法通知，未於言詞辯論期日到場爭執，復未提
    出書狀供本院參酌，堪信原告主張為真實。而被告戊○○就其曾於授信約定書上
    簽名，並同意擔任連帶保證人之事實，並不爭執，惟以前揭理由抗辯。經查：
  (一)原告提出留存於銀行之授信約定書（卷一七頁），其上簽名係由被告戊○○親筆
    所為，業經被告戊○○自認在卷，而授信約定書上之印章，被告戊○○亦表示係
    其所有，交給盈宣公司之法定代理人丙○○（卷三九頁言詞辯論筆錄），足認授
    信約定書上之簽名、印文均屬真正無誤。
  (二)又本件被告丙○○、甲○○、戊○○於九十二年五月二十一日至原告銀行辦理借
    款之對保手續，同日並簽立借據一紙（下稱第一次借據），被告丙○○三人為連
    帶保證人，借款金額柒佰伍拾萬元（卷七五頁借據參照），而被告丙○○並簽立
    保證書一張，約定連帶保證金額以貳仟伍佰萬元為限額（卷七六頁保證書）。當
    日對保之情形，據本件對保經辦人員李和進證稱：「（問：提示九十一年五月二
    十一日借據、保證書、被告四人印鑑卡，保證情形為何，請說明？）這些資料都
    是我辦的，當初他們來辦對保的時候共有兩件借款，壹件是幫被告盈宣開發有限
    公司保證，另外一件是幫被告甲○○個人保證，他們一起進來，我有跟他們說明
    連保書的金額是新台幣貳仟伍佰萬元，授信約定書只是對特定債務保證，說借據
    上有蓋章，借多少就是保證多少，徵信時查這些人的債信都正常，保證人壹個是
    公司董事長，其他兩人是董事長的朋友，只有看信用有無瑕疵，當初查都沒有問
    題，寫連保書的時候三人都在一起，有告訴他們保證的金額，是以借據單上蓋多
    少錢為準，有說不只一筆．．．。」（卷八三頁筆錄參照），則據證人李和進之
    證詞，及被告丙○○、甲○○、戊○○等人留存於原告之印鑑卡、第一次借據、
    授信約定書等資料，足認被告戊○○確實同意為借款人被告盈宣公司之連帶保證
    人，並知悉保證最高之額度為二千五百萬元。被告戊○○未提出具體事證，僅空
    言抗辯其不知保證額度，僅擔保一百多萬元云云，顯與事實不符，自不可採。
  (三)又九十二年五月十八日的借據為被告盈宣公司第一筆借款，因被告盈宣公司用不
    動產向臺南中小企銀玉井分行抵押借款，由原告銀行代償，所以簽第一次借據；
    嗣後再以九十二年六月六日之九百五十萬元借據償還，第一次借款時，所有的保
    證人都有到銀行，對保是由李和進辦理，本件請求之四張借據，是盈宣公司的會
    計小姐把借據寫好，再帶資料來銀行辦理等情，有本件貸款承辦人即訴訟代理人
    丁○○陳明在卷（卷八三頁言詞辯論筆錄），而經核對第一次借據上連帶保證人
    欄丙○○、甲○○、戊○○之簽名，與授信約定書上之筆跡相符，但與本件四張
    借據上之簽名筆跡不符，惟各該借據、授信約定書、印鑑卡上留存之印文均相符
    ，製有勘驗筆錄在卷；足認本件系爭四張借據雖非由被告戊○○親自簽名，但蓋
    有被告戊○○留存於銀行印鑑卡、授信約定書相同之印文。
  (四)按依法律之規定，有使用文字之必要者，得不由本人自寫，但必須親自簽名。如
    有用印章代簽名者，其蓋章與簽名生同等之效力，民法第三條第一、二項定有明
    文。另按由自己之行為表示以代理權授與他人，或知他人表示為其代理人而不為
    反對之表示者，對於第三人應負授權人之責任。但第三人明知其無代理權或可得
    而知者，不在此限，民法第一百六十九條亦有規定。又金融機構為求慎重，均由
    金融機構與立約人約定，由立約人選定特定圖章，供作印鑑留於金融機構，資為
    往來之憑據，以防冒用、仿製。該約定之印鑑，其性質上即屬所謂之約定要式行
    為。本件被告既與原告簽訂授信約定書，且留有印鑑印文，已如前述。依授信約
    定書第二條約定：「立約人因名稱、．．．留存印鑑．．，或足以影響貴行權益
    變更情事發生時，應即以書面將變更情事通知貴行，並辦妥變更或註銷留存印鑑
    之手續，於未為前項通知及變更或註銷留存印鑑手續前與貴行所為之交易，立約
    人均願負其責任，如因而造成貴行損害，並負賠償責任。」又第十四條約定：「
    為便於嗣後立約人與貴行一切受（授）信往來（含立約人之保證行為），立約人
    茲同意，除另有約定外，憑後列留存印鑑式樣蓋（簽）於受（授）信契據，即生
    效力。」（卷一七頁參照），是根據上開授信約定書之約定意旨，原告在核對印
    鑑時，雖不得免除善良管理人之注意義務，惟若經原告核對借據上之印鑑與被告
    所留存之印鑑相符時，即足認係被告本人與原告銀行所為之交易。而該印章既屬
    授信約定書及印鑑卡上之印鑑章，關係重大，一般常情，均親自保管，被告戊○○既同意擔任連帶保證人，且曾簽立授信約定書、印鑑卡交原告保管持有，被告
    戊○○自當知悉日後盈宣公司與原告有借貸行為，且將因授信約定書及印鑑卡之
    約定，成為連帶保証人，而被告戊○○仍將該印章交付盈宣公司負責人丙○○，
    此行為顯足使原告相信係丙○○被授權使用該印章，代理被告戊○○就系爭四筆
    借款訂立連帶保證契約，被告戊○○亦未提出具體事證證明原告明知或可得而知
    本件之保證有無權代理情事，是依前開說明及民法第一百六十九條規定，被告戊○○自應負授權人責任，即就系爭借款之債務負連帶保證之責任。被告戊○○抗
    辯其未於借據簽名，不負保證責任云云，自不可採。
五、綜上所述，原告主張依授信約定書、印鑑卡及借據之約定，被告丙○○、甲○○
    、戊○○應負連帶保證責任，既屬可採，則原告本於借貸、連帶保證之法律關係
    ，請求借款人盈宣公司及連帶保證人丙○○、甲○○、戊○○連帶給付壹仟肆佰
    捌拾伍萬元，及如附表所示之利息、違約金，為有理由，應予准許。原告陳明願
    供擔保，聲請宣告假執行，核無不合，茲酌定相當之擔保金額，予以准許。
六、結論：原告之訴為有理由，依民事訴訟法第三百八十五條第一項前段、第八十五
    條第二項、第三百九十條第二項，判決如主文。
中　　　華　　　民　　　國　　九十三　　年　　　六　　　月　　三十  　　日
                                臺灣臺南地方法院民事第三庭
~B法　　　官　蔡孟珊
右為正本係照原本作成
如對本判決上訴，須於判決送達後廿日內向本院提出上訴狀
中　　　華　　　民　　　國　　九十三　　年　　　六　　　月　　三十　　　日
~B法院書記官　陳姿利
